臺灣板橋地方法院刑事判決　　　　　　 100年度訴字第1419號
公　訴　人　臺灣板橋地方法院檢察署檢察官
被　　　告　郭慧怡
上列被告因偽造文書等案件，經檢察官提起公訴（100 年度偵字
第11091 號），本院判決如下：
    主  文
郭慧怡行使偽造私文書，足以生損害於他人，累犯，處有期徒刑
壹年貳月。扣案之「金飾來源證明書」貳紙其上偽造之「謝育袖
」署押共貳枚，均沒收。
    事  實
一、郭慧怡前因偽造文書等案件，經臺灣彰化地方法院以89年度
    訴字第382 號判決判處有期徒刑1 年2 月，緩刑5 年確定；
    又因詐欺案件，經臺灣高雄地方法院以91年度易字第1456號
    判決判處有期徒刑3 月，並經臺灣高等法院高雄分院以92年
    度上訴字第1344號判決駁回上訴確定，於民國94年6 月9 日
    易科罰金執行完畢，嗣前開緩刑嗣經撤銷而入監服刑，於96
    年4 月7 日縮刑期滿執行完畢（於本件構成累犯）。猶不知
    悔改，與真實姓名年籍不詳綽號「小四」之成年男子，共同
    基於意圖為自己不法所有，變造並行使變造特種文書、詐欺
    、偽造並行使偽造私文書之犯意聯絡，先由「小四」自不詳
    管道取得「謝育袖」之駕照，由郭慧怡提供個人照片，由「
    小四」將該駕照上照片換貼為郭慧怡之照片，足以生損害於
    謝育袖及監理機關對駕照管理之正確性，以掩飾冒用他人身
    分，且自不詳管道取得鍍金項鍊2 條及真金項鍊1 條，推由
    郭慧怡於100 年2 月18日11時17分許，持前開變造駕照、鍍
    金項鍊（重約1 兩2 錢）及真金項鍊（重約2 錢）各1 條，
    至李鴻榮所經營位於新北市○○區○○路82巷9 號「瑞盛銀
    樓」，偽以「謝育袖」之名義，以鍍金項鍊混以真金項鍊各
    1 條之方式，向李鴻榮佯稱欲變賣真金項鍊，致李鴻榮陷於
    錯誤，交付郭慧怡新臺幣（下同）6 萬5,500 元收購，郭慧
    怡於「金飾來源證明書」偽造「謝育袖」之署名而偽造私文
    書，足以生損害於謝育袖，表彰為「謝育袖」出賣金飾，並
    持以向李鴻榮行使，足以生損害於謝育袖、李鴻榮。郭慧怡
    與「小四」承前開犯意，復於同日17許，推由郭慧怡接續持
    鍍金項鍊1 條（重約1 兩1 分2 厘），以同一手法至「瑞盛
    銀樓」詐騙李鴻榮（無證據證明郭慧怡此次有行使變造之「
    謝育袖」駕照），致李鴻榮陷於錯誤，交付郭慧怡4 萬6,55
    2 元收購，郭慧怡於「金飾來源證明書」上偽造「謝育袖」
    之署名而偽造私文書，足以生損害於謝育袖，表彰為「謝育
    袖」出賣金飾，並持以向李鴻榮行使，足以生損害於謝育袖
    、李鴻榮，嗣經李鴻榮以火燒烤金飾測試真假，發覺郭慧怡
    該日變賣之3 條金項鍊中2 條為鍍金（損失金額10萬元左右
    ），發覺受騙報警處理，員警扣得鍍金項鍊2 條、「金飾來
    源證明書」2 紙。
二、案經李鴻榮訴由臺北市政府警察局中正第二分局報請臺灣板
    橋地方法院檢察署檢察官偵查起訴。
    理  由
壹、證據能力：
    本件認定事實所引用卷內所有卷證資料（包含人證、物證與
    文書證據等證據）之證據能力，被告於本院準備程序、審理
    時均不爭執（見本院卷第33頁正反面、第50頁反面至51頁反
    面），且無證據證明有公務員違背法定程序所取得之情形；
    且卷內各項文書證據，並無刑事訴訟法第159 條之4 第1 款
    、第2 款顯有不可信而不得作為證據之情形，故本院均認有
    證據能力。
貳、實體部分：
一、訊據被告郭慧怡固坦認：自綽號「小四」之成年男子處取得
    「謝育袖」之駕照，於100 年2 月18日11時17分持該駕照至
    李鴻榮經營之「瑞盛銀樓」變賣2 條金項鍊，取得6 萬5,50
    0 元，於金飾來源證明書上簽立「謝育袖」之署名後交付李
    鴻榮，嗣於同日下午17時許，再次至「瑞盛銀樓」變賣1 條
    金項鍊，取得4 萬6,552 元，於金飾來源證明書上簽立「謝
    育袖」之署名後交付李鴻榮，坦承有行使偽造私文書等情，
    惟矢口否認有何詐欺或變造及行使變造特種文書之犯行，辯
    稱：伊未變造駕照，因為伊身分證不見，「小四」才拿「謝
    育袖」之駕照給伊去銀樓使用，變賣當時，伊真的不知道「
    小四」給的項鍊是假的云云。經查：
  (一)前揭事實，業據證人李鴻榮於檢察官訊問、本院審理時證述
    明確（見偵卷第97、98頁，本院卷第47至50頁），且被告於
    亦不否認案發當日上午11時17分，「小四」交付「謝育袖」
    之駕照，由其持「謝育袖」之駕照至瑞盛銀樓變賣金飾，並
    於金飾來源證明書上簽立「謝育袖」之署名，李鴻榮給付6
    萬5,500 元，嗣於同日下午，再次前往瑞盛銀樓變賣金飾，
    並於金飾來源證明書上簽立「謝育袖」之署名，李鴻榮給付
    4 萬6,552 元等情（見偵卷第99、100 頁，本院卷第20頁反
    面），復有「瑞盛銀樓」監視錄影翻拍照片4 張、假金項鍊
    及金飾來源證明書相片6 張、和解契約書1 份在卷可稽，並
    有扣案之偽造鍍金項鍊2 條及金飾來源證明書2 紙可佐，足
    認被告確有於100 年2 月18日11時17分許，持「謝育袖」之
    駕照、鍍金項鍊及真金項鍊各1 條，至李鴻榮經營之瑞盛銀
    樓，以「謝育袖」之名義變賣金飾，並於金飾來源證明書偽
    造「謝育袖」之署名並持以向李鴻榮行使，復於同日17許，
    被告接續持鍍金項鍊1 條至瑞盛銀樓變賣，並於「金飾來源
    證明書」上偽造「謝育袖」之署名並持以向李鴻榮行使之事
    實，堪以認定。
  (二)關於「謝育袖」之駕照是否經變造乙節，業據證人李鴻榮於
    本院審理時證稱：被告至銀樓變賣項鍊時有提出「謝育袖」
    之駕照表明身分，伊有核對變賣金飾之人與駕照上照片，伊
    認為是同一人，證件上照片是長髮，瘦瘦的，與在庭被告是
    一樣的，伊才會給她登記（見本院卷第47頁反面、48、50頁
    ），再觀以卷附銀樓監視錄影翻拍照片所示被告外型、模樣
    與真實之謝育袖戶籍相片比對，顯非同一人，自無誤認之可
    能，衡情證人李鴻榮以經營銀樓為業，為免收受來源不明贓
    物而受刑訴追訴，對於前來變賣金飾之人之身分確認，應屬
    保守、謹慎，證人李鴻榮明確證述交易金飾當時有核對駕照
    上相片與被告為同一人，堪認被告提出「謝育袖」之駕照上
    應已換貼被告之照片無訛。況被告既陳述因自己身份證件遺
    失，「小四」才交付「謝育袖」之駕照供被告使用，被告明
    知至銀樓變賣金飾需提出個人身分證件，自無甘冒受銀樓老
    闆發現持用他人證件變賣鍍金金飾而遭查獲風險之可能，足
    見其於持用「謝育袖」之駕照時，已將照片換貼為被告個人
    照片。被告辯稱是持未經變造「謝育袖」之駕照前往銀樓云
    云，為避重就輕之詞，顯非可採。
  (三)關於被告至銀樓變賣金飾之際，是否明知含有鍍金金飾乙節
    ，被告於檢察官訊問時供稱：「小四」上午給2 條金飾，傍
    晚給1 條，伊都拿去變賣云云，於本院審理時改稱：當時上
    午伊是要去賣自己的項鍊，「小四」也拿1 條項鍊要伊拿去
    修，如不能修就賣掉云云，其前後就金飾來源供述不一，已
    有可疑，依被告供承其不知「小四」之真實姓名，與「小四
    」並非深交，難認有何信賴關係，再觀以被告前已有與其前
    夫王越平共同持他人身分證件，偽以他人名義，至當舖變賣
    鍍金金飾詐取現金之前科紀錄（臺灣彰化地方法院89年度訴
    字第382 號、臺灣高雄地方法院91年度易字第1456號判決參
    照），當知以鍍金金飾充當真金變賣，有受刑事處罰之危險
    ，被告自無須為毫無信賴關係之人出面變賣金飾，況且「小
    四」還交付他人駕照，其欲掩飾真實身分變賣金飾之情，不
    言可喻，被告非但明知所變賣金飾為假（指100 年2 月18日
    11時17分許變賣重約1 兩2 錢之鍍金項鍊、同日下午17時許
    變賣重約1 兩1 分2 厘之鍍金項鍊），並實際持變造之「謝
    育袖」之駕照、假金飾至銀樓變賣，於金飾來源證明書上偽
    簽「謝育袖」，並持以向李鴻榮行使，以詐取財物，被告與
    共犯「小四」間就變造及行使變造「謝育袖」之駕照、偽造
    及行使偽造金飾來源證明書、詐欺取財之犯行，有犯意聯絡
    及行為分擔，至為明灼。被告空言不知金項鍊為假云云，顯
    為事後卸責之詞，委無足採。
二、核被告提供個人照片予「小四」用以換貼照片變造「謝育袖
    」之駕照，並持以向銀樓老闆李鴻榮行使，所為係犯刑法第
    216 條、第212 條之行使變造特種文書罪；又以鍍金項鍊各
    1 條，以假為真，接續2 次出賣予李鴻榮，使李鴻榮陷於錯
    誤而加以收購，係犯刑法第339 條第1 項之詐欺取財罪；又
    先後2 次於金飾來源證明書上偽簽「謝育袖」署名，並持以
    向李鴻榮行使，係犯刑法第216 條、第210 條之行使偽造私
    文書罪。被告與綽號「小四」之成年男子間，就前開犯行，
    有犯意聯絡及行為分擔，為共同正犯。又被告基於以假金換
    現金之同一目的，於同日上、下午之密接時間，於相同地點
    ，先後2 次詐欺同一被害人，並偽造2 張金飾來源證明書持
    以行使，均係侵害同一法益，應視為數個舉動之接續施行，
    合為包括之一行為予以評價，為接續犯。被告先後接續2 次
    偽造「謝育袖」簽名之行為，為各次偽造私文書之部分行為
    ，其變造特種文書、偽造私文書之低度行為，各為其行使變
    造特種文書、行使偽造私文書之高度行為所吸收，均不另論
    罪。被告所犯刑法第216 條、第212 條之行使變造特種文書
    罪、同法第339 條第1 項之詐欺取財罪、同法第216 條、第
    210 條之行使偽造私文書罪，係以一行為同時觸犯上開3 罪
    名，為想像競合犯，應依刑法第55條之規定，從一重之行使
    偽造私文書罪論處。查被告有事實欄所載之犯罪科刑及執行
    完畢紀錄，此有臺灣高等法院被告前案紀錄表1 份附卷可參
    ，其於受有期徒刑執行完畢後，5 年內故意再犯本件有期徒
    刑以上之罪，為累犯，應依刑法第47條第1 項規定，依法加
    重其刑。爰審酌被告不循正當途徑憑恃己力以供生活之需，
    持變造之駕照，以變賣假金飾換取現金之犯罪動機、目的、
    手段，被害人受損金額約10萬元，嗣後被告雖與被害人私下
    和解，惟於賠償4 萬元後，即未再依約履行，此據被害人李
    鴻榮陳述在卷（見本院卷第32頁反面），且被告前已因相同
    手法詐欺、偽造文書案件，先後經臺灣彰化地方法院89年度
    訴字第382 號判處有期徒刑1 年2 月，緩刑5 年，嗣緩刑經
    撤銷而入監服刑，臺灣高雄地方法院91年度易字第1456號判
    處有期徒刑3 月，仍不知警惕，惡性非輕，並考量被告之素
    行、智識程度、生活狀況、犯後態度等一切情狀，量處如主
    文所示之刑，以資懲儆。扣案之「金飾來源證明書」2 紙，
    係被告持以向李鴻榮行使，並非被告所有，不予宣告沒收，
    但其上偽造之「謝育袖」之署押共2 枚，應依刑法第219 條
    規定宣告沒收；又扣案之鍍金項鍊2 條，雖係供本件犯罪所
    用，惟被告既已變賣予李鴻榮，已非被告所有，且具有些微
    價值，爰不予宣告沒收。另未扣案之變造「謝育袖」駕照，
    既經被告交還綽號「小四」之人，綽號「小四」之人迄今年
    籍不詳，亦未到案，無證據證明該變造「謝育袖」駕照上換
    貼被告郭慧怡之照片目前仍存在，亦不予沒收。
據上論斷，應依刑事訴訟法第299 條第1 項前段，刑法第28條、
第216 條、第210 條、第212 條、第339 條第1 項、第47條、第
55條、第219 條，刑法施行法第1 條之1 第1 項、第2 項前段，
判決如主文。
本案經檢察官吳育增到庭執行職務。
中    華    民    國   100    年    11    月     8    日
                  刑事第四庭  審判長法  官  連育群
                                    法  官  陳苑文
                                    法  官  張瓊華
以上正本證明與原本無異。
如不服本判決應於收受判決後10日內向本院提出上訴書狀，並
應敘述具體理由。
                                    書記官  謝雪紅
中    華    民    國   100    年    11    月    8     日
附錄法條：
中華民國刑法第216 條（行使偽造變造或登載不實之文書罪）
行使第210 條至第215 條之文書者，依偽造、變造文書或登載不
實事項或使登載不實事項之規定處斷。
中華民國刑法第212 條（偽造變造特種文書罪）
偽造、變造護照、旅券、免許證、特許證及關於品行、能力服務
或其他相類之證書、介紹書，足以生損害於公眾或他人者，處1
年以下有期徒刑、拘役或3 百元以下罰金。
中華民國刑法第210 條（偽造變造私文書罪）
偽造、變造私文書，足以生損害於公眾或他人者，處5 年以下有
期徒刑。
中華民國刑法第339 條第1項（普通詐欺罪）
意圖為自己或第三人不法之所有，以詐術使人將本人或第三人之
物交付者，處5 年以下有期徒刑、拘役或科或併科1 千元以下罰
金。